【裁判字號】    97,簡上,103
【裁判日期】    970430
【裁判案由】    偽造文書
【裁判全文】
臺灣板橋地方法院刑事判決             97年度簡上字第103號
上  訴  人
即  被  告  甲○○
上列被告因偽造文書案件，不服本院96年度簡字第4333號中華民
國96年11月30日第一審判決（聲請案號：96年度偵字第5298號，
移送併案案號：96年度偵字第26574 號），提起上訴，本院管轄
之第二審合議庭判決如下：
    主  文
原判決撤銷。
甲○○犯行使偽造私文書罪，處有期徒刑伍月，如易科罰金以新
臺幣壹仟元折算壹日，減為有期徒刑貳月又拾伍日，如易科罰金
以新臺幣壹仟元折算壹日，如附表一所示偽造之「乙○○」簽名
、指印均沒收；又犯行使偽造私文書罪，處有期徒刑陸月，如易
科罰金以新臺幣壹仟元折算壹日，減為有期徒刑月，如易科罰
金以新臺幣壹仟元折算壹日，如附表二所示偽造之「乙○○」簽
名、指印均沒收。應執行有期徒刑伍月，如易科罰金以新臺幣壹
仟元折算壹日，如附表一、二所示偽造之「乙○○」簽名、指印
均沒收。
    事  實
一、甲○○因於民國95年間犯施用毒品案件，經本院以95年度毒
    聲字第2375號裁定送觀察、勒戒後，未到案執行而經通緝在
    案，詎其為掩飾身分，圖免遭警緝獲，竟基於偽造文書之犯
    意，而於(一)96年1 月2 日中午12時許，在臺北縣樹林市○○
    街○段與光榮街口，因與詹嘉龍共乘陳雅君失竊機車，涉犯
    共同竊盜案件為警查獲時（其此所涉竊案罪嫌，經臺灣板橋
    地方法院檢察署檢察官偵查後，認罪嫌不足，另以96年度偵
    字第1292號不起訴處分在案），冒用其友人「乙○○」之名
    義應訊，復因其冒名之「乙○○」前有施用毒品前科，並為
    警調查其涉犯有施用毒品案件時，先後於同日如附表一所示
    之時間，分別在如附表一所示之臺北縣政府警察局樹林分局
    交通分隊、臺灣板橋地方法院檢察署等處，接續在如附表一
    所示之逮捕通知書、自願受搜索同意書、搜索、扣押筆錄、
    警詢調查筆錄、偵查訊問筆錄、限制住居具結書等文件上，
    簽署偽造如附表一所示之「乙○○」簽名及指印，並以表示
    其知悉受逮捕、同意搜索、同意採證尿液、具結限制住居等
    意旨，進而持交承辦員警、檢察署人員行使之，足生損害於
    乙○○及警察、檢察等機關調查偵辦犯罪之正確性。其後又
    於(二)96年3 月3 日下午6 時許，在臺北縣樹林市○○路25號
    3 樓305 室，為警臨檢涉犯有施用毒品案件時（其所涉施用
    毒品犯行，另經送執行觀察、勒戒及強制戒治後，於97年4
    月26日執行完畢，並經臺灣板橋地方法院檢察署檢察官以97
    年度戒毒偵字第200 號不起訴處分在案），再冒用「乙○○
    」之名義應訊，先後於同日及翌日（即同年月4 日）如附表
    二所示之時間，分別在如附表二所示之上址查獲地點、臺北
    縣政府警察局新莊分局福營派出所等處，接續在如附表二所
    示之逮捕通知書、自願受搜索同意書、搜索、扣押筆錄、扣
    押物品目錄表、扣押物品收據、口卡片、採證照片、警詢訊
    問筆錄等文件上，簽署偽造如附表二所示之「乙○○」簽名
    及指印，並以表示其知悉受逮捕、同意搜索等意旨，進而持
    交承辦員警行使之，足生損害於乙○○及警察機關調查偵辦
    犯罪之正確性。嗣因乙○○於96年2 月8 日，經臺灣板橋地
    方法院檢察署檢察官通知到庭訊問時指稱遭冒名之情，循線
    調查後，始查悉上情。
二、案經臺北縣政府警察局樹林分局、板橋分局報請臺灣板橋地
    方法院檢察署檢察官偵查後起訴。
    理  由
一、上揭犯罪事實業據被告甲○○於警詢、偵查中、原審及本院
    審理時均坦承不諱，核與被害人乙○○於偵查中證述被害情
    節相符，另有內政部警政署刑事警察局96年2 月16日刑紋字
    第0960026165號鑑驗書、96年4 月20日刑紋字第0960057585
    號鑑驗書、96年7 月9 日刑紋字第0960102529號函等在卷可
    憑；且有如附表一、二所示文件等在卷可資佐證，足認被告
    自白應與事實相符，堪以採信。又被告冒用「乙○○」名義
    應訊，有使被害人乙○○受刑罰追訴之危險，亦使警察、檢
    察等機關調查偵辦犯罪有生誤導錯誤之虞，顯足生損害於被
    害人乙○○及警、檢機關偵辦犯罪之正確性甚明。是本件事
    證明確，被告上揭犯行均堪認定，應予依法論科。
二、按被告於如附表一編號1 、2 、6 、9 、附表二編號1 、2
    所示之逮捕通知書、自願受搜索同意書、勘察採證同意書、
    限制住居具結書等文件上偽造「乙○○」之簽名、指印，從
    其形式上觀察，足以表示簽名人已知悉其受逮捕、同意搜索
    、採證、具結限制住居等意旨，並足為其上開意思表示之證
    明，均具有私文書之性質。是核本件被告上揭所為，犯罪事
    實(一)部分，其於如附表一編號1 、2 、6 、9 所示之逮捕通
    知書、自願受搜索同意書、勘察採證同意書、限制住居具結
    書等文件上偽造「乙○○」之簽名、指印，並交付員警、檢
    察署人員行使，係犯刑法第216 條、第210 條之行使偽造私
    文書罪；其偽造之低度行為應為其後行使之高度行為所吸收
    ，不另論罪；另其於如附表一編號3 、4 、5 、7 、8 所示
    之搜索、扣押筆錄、警詢調查筆錄、偵查訊問筆錄上偽造「
    乙○○」之簽名、指印，原應係犯刑法第217 條第1 項之偽
    造署押罪，惟其先後多次於附表一所示文件偽造署押（包含
    上開逮捕通知書、自願受搜索同意書、勘察採證同意書、限
    制住居具結書等文件上偽造之署押），係基於單一犯意接續
    為之，侵害單一法益，應為接續犯屬單純一罪，又因其於上
    開逮捕通知書、自願受搜索同意書、勘察採證同意書、限制
    住居具結書等文件上偽造署押之行為，係屬偽造私文書之部
    分行為，不另論罪，從而上開單純一罪之全部偽造署押行為
    ，亦均不另論罪。又其所為上開，犯罪事實(二)部分，其於如
    附表二編號1 、2 所示之逮捕通知書、自願受搜索同意書等
    文件上偽造「乙○○」之簽名、指印，並交付員警行使，亦
    係犯刑法第216 條、第210 條之行使偽造私文書罪；其偽造
    之低度行為應為其後行使之高度行為所吸收，不另論罪；另
    其於如附表二編號3 、4 、5 、6 、7 、8 所示之搜索、扣
    押筆錄、扣押物品目錄表、扣押物品收據、口卡片、採證照
    片、警詢訊問筆錄等文件上偽造「乙○○」之簽名、指印，
    原應係犯刑法第217 條第1 項之偽造署押罪，惟其先後多次
    於附表二所示文件偽造署押（包含上開逮捕通知書、自願受
    搜索同意書等文件上偽造之署押），係基於單一犯意接續為
    之，侵害單一法益，應為接續犯屬單純一罪，又因其於上開
    逮捕通知書、自願受搜索同意書等文件上偽造署押之行為，
    係屬偽造私文書之部分行為，不另論罪，從而上開單純一罪
    之全部偽造署押行為，亦均不另論罪。又被告所犯上開犯罪
    事實(一)、(二)二次行使偽造私文書之行為，犯罪時、地均不同
    ，顯係基於各別犯意為之，應予分論併罰。另臺灣板橋地方
    法院檢察署96年度偵字第26574 號移送併案部分，核與原聲
    請書起訴所載犯罪事實(一)部分，為同一犯罪事實，本院自應
    併予論究。再如附表一編號4 所示犯罪事實及編號9 所示偽
    造指印漏計1 枚等部分，原聲請書雖漏未敘及，惟此部分與
    原聲請之上開犯罪事實(一)有罪部分，有上述實質一罪關係，
    亦為原聲請起訴效力所及，本院亦得併予審究。
三、原審以被告上開犯行事證明確，依法論罪科刑，固非無見，
    惟查(一)原審判決就被告犯罪事實(一)部分，漏未論敘附表一編
    號4 所示犯罪事實部分及編號9 所示偽造指印漏計1 枚；且
    就附表一編號1 所示亦屬私文書性質之逮捕通知書部分，僅
    認係偽造署押行為，而未論究其係行使偽造私文書行為，於
    法有誤，然此屬同一犯罪事實擴張，無庸變更起訴法條。(二)
    又原審判決就被告犯罪事實(二)部分，將附表二編號2 、4 所
    示自願受搜索同意書起首「本人『乙○○』」、扣押物品收
    據內容所載「對受執行人『乙○○』」等非簽名性質之署名
    ，誤認為偽造之簽名而論罪，亦有未洽，惟此部分屬同一犯
    罪事實之減縮，故亦無庸另為無罪之諭知；再就附表二編號
    1 所示亦屬私文書性質之逮捕通知書部分，僅認係偽造署押
    行為，而未論究其係行使偽造私文書行為，亦於法有誤，然
    此屬同一犯罪事實擴張，無庸變更起訴法條。本件被告雖執
    詞稱請再從輕量刑云云，據以提起上訴，然除上述可議之處
    外，原審判決量刑尚屬妥當，被告上開執為上訴之詞，應顯
    無理由，惟原審判決既有上開可議之處，仍應由本院將原審
    判決撤銷，另為適當之判決。爰審酌被告之素行、各罪犯罪
    之動機、目的、手段、生活狀況、智識程度、對被害人、警
    、檢機關所生危害及犯罪後之態度等一切犯罪情狀，各量處
    如主文所示之刑，並諭知易科罰金之折算標準。又本件被告
    犯罪後，中華民國九十六年罪犯減刑條例業已制定，經總統
    於96年7 月4 日公布，同年月16日生效施行，查本件被告二
    次犯行之犯罪時間，均係在96年4 月24日以前，所犯行使偽
    造私文書罪，核諸中華民國九十六年罪犯減刑條例第2 條第
    1 項、第3 條等規定，悉合於減刑條件，爰依該條例第2 條
    第1 項第3 款、第9 條、第10條第1 項等規定，均減其宣告
    刑二分之一，並諭知易科罰金之折算標準，再定其應執行之
    刑及諭知易科罰金之折算標準。如附表一、二所示各文件上
    偽造之「乙○○」簽名、指印，應均依法併予宣告沒收。
據上論斷，應依刑事訴訟法第455 條之1 第1 項、第3 項、第36
9 條第1 項前段、第364 條、第299 條第1 項前段，刑法第216
條、第210 條、第41條第1 項前段、第51條第5 款、第219 條，
中華民國九十六年罪犯減刑條例第2 條第1 項第3 款、第7 條、
第9 條、第10條第1 項，判決如主文。
本案經檢察官靳開聖到庭執行職務
中    華    民    國    97    年    4     月    30    日
                刑事第三庭  審判長法  官  王  屏  夏
                                  法  官  王  偉  光
                                  法  官  彭  全  曄
以上正本證明與原本無異
本件不得上訴
                                  書記官  洪  紹  甄
中    華    民    國    97    年    5     月     2    日
附錄本案論罪科刑法條全文：
中華民國刑法第216條
行使第210條至第215條之文書者，依偽造、變造文書或登載不實
事項或使登載不實事項之規定處斷。
中華民國刑法第210條
偽造、變造私文書，足以生損害於公眾或他人者，處5年以下有
期徒刑。
--------------------------------------------------------
附表一：
┌─┬───────┬──────┬─────┬───────┬─────────┐
│編│簽  署  時  間│簽 署 地 點 │ 簽署文書 │偽  造  署  押│備              註│
│號│              │            │          │              │                  │
├─┼───────┼──────┼─────┼───────┼─────────┤
│01│96.01.02      │臺北縣政府警│逮捕通知書│冒名「乙○○」│見96年偵字第1292號│
│  │中午12時許    │察局樹林分局│          │偽簽署名1 枚、│卷15頁，屬私文書。│
│  │              │交通分隊    │          │按捺指印1 枚  │                  │
├─┼───────┼──────┼─────┼───────┼─────────┤
│02│96.01.02      │臺北縣政府警│自願受搜索│冒名「乙○○」│見96年偵字第1296號│
│  │中午12時許    │察局樹林分局│同意書    │偽簽署名2 枚、│卷10頁，屬私文書。│
│  │              │交通分隊    │          │按捺指印1 枚  │                  │
├─┼───────┼──────┼─────┼───────┼─────────┤
│03│96.01.02      │臺北縣政府警│搜索筆錄（│冒名「乙○○」│(1)見96年偵字第1292│
│  │中午12時起至12│察局樹林分局│受搜索人「│偽簽署名3 枚、│  號卷10頁反面至11│
│  │時40分許      │交通分隊    │乙○○」）│按捺指印2 枚  │  頁反面。        │
│  │              │            │          │              │(2)原聲請書、簡易判│
│  │              │            │          │              │  決附表一編號3 誤│
│  │              │            │          │              │  載為「搜索、扣押│
│  │              │            │          │              │  筆錄」。        │
├─┼───────┼──────┼─────┼───────┼─────────┤
│04│96.01.02      │臺北縣政府警│搜索、扣押│冒名「乙○○」│(1)見96年偵字第1292│
│  │中午12時起至12│察局樹林分局│筆錄（受搜│偽簽署名1 枚  │  號卷5 頁反面。  │
│  │時40分許      │交通分隊    │索人「詹嘉│              │(2)原聲請書、簡易判│
│  │              │            │龍」）    │              │  決附表一漏載。  │
├─┼───────┼──────┼─────┼───────┼─────────┤
│05│96.01.02      │臺北縣政府警│警詢調查筆│冒名「乙○○」│見96年偵字第26574 │
│  │下午1 時58分起│察局樹林分局│錄（竊盜案│偽簽署名4 枚、│號卷10頁至12頁。  │
│  │至2 時29分許  │交通分隊    │）        │按捺指印8 枚  │                  │
├─┼───────┼──────┼─────┼───────┼─────────┤
│06│96.01.02      │臺北縣政府警│勘察採證同│冒名「乙○○」│見96年毒偵字第2011│
│  │下午4 時50分許│察局樹林分局│意書（毒品│偽簽署名1 枚、│號卷6 頁，屬私文書│
│  │              │偵查隊      │案採尿）  │按捺指印1 枚  │。                │
├─┼───────┼──────┼─────┼───────┼─────────┤
│07│96.01.02      │臺北縣政府警│警詢調查筆│冒名「乙○○」│見96年毒偵字第2011│
│  │下午4 時50分起│察局樹林分局│錄（毒品案│偽簽署名4 枚、│號卷3 至5 頁。    │
│  │至5 時21分許  │偵查隊      │）        │按捺指印6 枚  │                  │
├─┼───────┼──────┼─────┼───────┼─────────┤
│08│96.01.02      │臺灣板橋地方│偵查訊問筆│冒名「乙○○」│見96年偵字第1292號│
│  │晚上9 時48分許│法院檢察署  │錄（竊盜案│偽簽署名1 枚  │卷25頁。          │
│  │              │            │）        │              │                  │
├─┼───────┼──────┼─────┼───────┼─────────┤
│09│96.01.02      │臺灣板橋地方│限制住居具│冒名「乙○○」│(1)見96年偵字第1292│
│  │              │法院檢察署  │結書      │偽簽署名1 枚、│  號卷26頁，屬私文│
│  │              │            │          │按捺指印2 枚  │  書。            │
│  │              │            │          │              │(2)原聲請書、簡易判│
│  │              │            │          │              │  決附表一編號6 漏│
│  │              │            │          │              │  載指印1 枚。    │
└─┴───────┴──────┴─────┴───────┴─────────┘
附表二：
┌─┬───────┬──────┬─────┬───────┬─────────┐
│編│簽  署  時  間│簽 署 地 點 │ 簽署文書 │偽  造  署  押│備              註│
│號│              │            │          │              │                  │
├─┼───────┼──────┼─────┼───────┼─────────┤
│01│96.03.03      │臺北縣樹林市│逮捕通知書│冒名「乙○○」│(1)見96年偵字第5298│
│  │下午6 時許    │中興路25號3 │          │偽簽署名1 枚、│  號卷24頁，屬私文│
│  │              │樓305 室    │          │按捺指印1 枚  │  書。            │
│  │              │            │          │              │(2)原聲請書、簡易判│
│  │              │            │          │              │  決附表二編號2 所│
│  │              │            │          │              │  示簽署地點誤載為│
│  │              │            │          │              │  「臺北縣政府警察│
│  │              │            │          │              │  局新莊分局福營派│
│  │              │            │          │              │  出所」。        │
├─┼───────┼──────┼─────┼───────┼─────────┤
│02│96.03.03      │臺北縣樹林市│自願受搜索│冒名「乙○○」│(1)見96年偵字第5298│
│  │下午6 時許    │中興路25號3 │同意書    │偽簽署名2 枚、│  號卷20頁，屬私文│
│  │              │樓305 室    │          │按捺指印1 枚  │  書。            │
│  │              │            │          │              │(2)同意書起首「本人│
│  │              │            │          │              │  『乙○○』」之署│
│  │              │            │          │              │  名，性質非屬簽名│
│  │              │            │          │              │  ，原聲請書、簡易│
│  │              │            │          │              │  判決附表二編號1 │
│  │              │            │          │              │  誤載為偽造之簽名│
│  │              │            │          │              │  。              │
│  │              │            │          │              │(3)原聲請書、簡易判│
│  │              │            │          │              │  決附表二編號1 、│
│  │              │            │          │              │  3、4、5 所示簽署│
│  │              │            │          │              │  地點均誤載為「三│
│  │              │            │          │              │  興路」。        │
├─┼───────┼──────┼─────┼───────┼─────────┤
│03│96.03.03      │臺北縣樹林市│搜索、扣押│冒名「乙○○」│見96年偵字第5298號│
│  │下午6 時起至6 │中興路25號3 │筆錄、扣押│偽簽署名5 枚、│卷21至23頁、26頁。│
│  │時15分許      │樓305 室    │物品目錄表│按捺指印11枚  │                  │
├─┼───────┼──────┼─────┼───────┼─────────┤
│04│96.03.03      │臺北縣樹林市│扣押物品收│冒名「乙○○」│(1)見96年偵字第5298│
│  │下午6 時15分許│中興路25號3 │據        │按捺指印1 枚  │  號卷25頁。      │
│  │              │樓305 室    │          │              │(2)收據內容所載「對│
│  │              │            │          │              │  受執行人『乙○○│
│  │              │            │          │              │  』」之署名，性質│
│  │              │            │          │              │  非屬簽名，原聲請│
│  │              │            │          │              │  書、簡易判決附表│
│  │              │            │          │              │  二編號1 誤載為偽│
│  │              │            │          │              │  造之簽名。      │
├─┼───────┼──────┼─────┼───────┼─────────┤
│05│96.03.03      │臺北縣政府警│「乙○○」│冒名「乙○○」│見96年偵字第5298號│
│  │              │察局新莊分局│口卡片    │偽簽署名1 枚、│卷27頁。          │
│  │              │福營派出所  │          │按捺指印1 枚  │                  │
├─┼───────┼──────┼─────┼───────┼─────────┤
│06│96.03.03      │臺北縣政府警│被告警局拍│冒名「乙○○」│見96年偵字第5298號│
│  │              │察局新莊分局│攝、扣案物│偽簽署名4 枚、│卷28至30頁。      │
│  │              │福營派出所  │品等照片  │按捺指印3 枚  │                  │
├─┼───────┼──────┼─────┼───────┼─────────┤
│07│96.03.03      │臺北縣政府警│警詢訊問筆│冒名「乙○○」│見96年偵字第5298號│
│  │晚上7 時50分起│察局新莊分局│錄        │偽簽署名4 枚、│卷15至16頁。      │
│  │至7 時54分許  │福營派出所  │          │按捺指印7 枚  │                  │
├─┼───────┼──────┼─────┼───────┼─────────┤
│08│96.03.04      │臺北縣政府警│警詢訊問筆│冒名「乙○○」│見96年偵字第5298號│
│  │上午9 時起至9 │察局新莊分局│錄        │偽簽署名5 枚、│卷17至19頁。      │
│  │時15分許      │福營派出所  │          │按捺指印9 枚  │                  │
└─┴───────┴──────┴─────┴───────┴─────────┘


司法院資訊處製作；財團法人民間司法改革基金會備份。
